臺灣高等法院臺南分院刑事判決　　　　　 九十三年度上易字第一七七號　　　潛
　　　上　訴　人　臺灣臺南地方法院檢察署檢察官
　　　被　　　告　甲　○　○
右列上訴人因被告恐嚇案件，不服臺灣臺南地方法院九十二年度易字第一二五九號中
華民國九十三年二月四日第一審判決（起訴案號：臺灣臺南地方法院檢察署九十二年
度偵字第九四一九號），提起上訴，本院判決如左：
      主      文
上訴駁回。
      理      由
一、公訴意旨略以：被告甲○○於民國（下同）九十二年二月二十三日晚上九時三十
    分許，至臺南市○○路六一九巷三二六號乙○○工廠，向乙○○催討債務，因意
    見不合發生口角，竟基於恐嚇及毀損他人物品之犯意，以「要找人出面向乙○○
    算帳解決債務」等加害生命身體之言詞，恐嚇乙○○，致乙○○因而心生恐懼。
    又以雙手將乙○○放置在該處桌上之玻璃纖維模具撥打至地上，使乙○○所有之
    玻璃纖維模具因此破裂損壞，足生損害於乙○○。隨後欲離去時，為乙○○阻止
    離開，復另行基於傷害他人身體之犯意，徒手勒住乙○○之脖子，旋即發生拉扯
    ，拉扯間並以手抓傷乙○○，使乙○○受有右臉撕裂傷並多處抓傷、右胸、右手
    及右頸多處抓傷等傷害，因認被告甲○○涉有刑法第二百七十七條第一項普通傷
    害、同法第三百零五條恐嚇及同法第三百五十四條毀損罪嫌（被訴傷害及毀損部
    分，業經原審判決公訴不受理確定）。
二、按犯罪事實應依證據認定之，無證據不得認定犯罪事實，且不能證明被告犯罪者
    ，應諭知無罪之判決，刑事訟訴法第一百五十四條第二項、第三百零一條第一項
    分別定有明文。次按認定不利於被告之事實，須依積極證據，苟積極證據不足為
    不利於被告事實之認定時，即應為有利於被告之認定，更不必有何有利之證據；
    又告訴人之告訴，係以使被告受刑事訴追為目的，是其陳述是否與事實相符，仍
    應調查其他證據以資審認，最高法院三十年上字第八一六號、五十二年臺上字第
    一三○○號分別著有判例可資參照。再按刑法第三百零五條之恐嚇罪，必以加害
    生命、身體、自由、名譽、財產之事，恐嚇他人始足當之；亦即以使人生畏怖心
    為目的，而通知將加惡害之旨於被害人，且必其恐嚇致受加害之通知者，心生恐
    怖為要件。
三、公訴人認被告涉犯刑法第三百零五條恐嚇罪嫌，無非以告訴人乙○○及蔡淑春偵
    查中之證詞及現場照片十七張等為主要論據。訊據被告甲○○固坦認有於右揭時
    地向乙○○催討債務，與乙○○發生爭執之事，惟堅詞否認有恐嚇罪嫌，辯稱：
    伊當時係詢問乙○○要如何處理退票的問題，並告知乙○○支票已轉讓他人調現
    ，若乙○○不願與伊處理，伊就叫執票人自己找乙○○處理，伊並沒有恐嚇乙○
    ○的意思云云。
四、經查：
(一)告訴人乙○○於偵查時指稱：伊因積欠甲○○工資，甲○○問伊工資如何處理，
    後來談得不高興，甲○○就說要找人來跟伊算帳等語（見偵查卷第五頁背面），
    於原審指述：當天甲○○問伊積欠的債務如何處理，伊回答星期一再處理，後來
    雙方不大高興，甲○○說要叫持票的人來和伊處理，接著甲○○就把桌上的物品
    撥到地上，欲離去，伊不讓甲○○離開，雙方便發生拉扯等語（見一審卷第三十
    二頁），惟經檢察官詰問被告當時究係聲稱「要叫票主（執票人）處理」，抑或
    係「要叫人來處理」乙節，則反覆不一，經原審質以：「被告是否曾告知已將支
    票轉讓他人之事？」告訴人乙○○陳稱：甲○○於到達案發現場時，即表明已將
    其所簽發之支票交付他人調現等語（見一審卷第三十六頁），則衡情被告當時應
    係對告訴人乙○○傳達將要請執票人前來處理債務之旨無訛。
(二)另證人即告訴人之妻蔡淑春雖於偵查中證稱：伊先生乙○○攔阻甲○○離去時，
    大約有聽到甲○○向伊先生說，要叫人來討這筆錢等語（見偵查卷第十三頁背面
    ），然告訴人之母蔡曹寶珠於偵查中證稱：案發當天伊先到現場，伊媳婦蔡淑春
    係在伊之後才到達，伊並沒有聽到甲○○說恐嚇的話等語（見偵查卷第十二頁背
    面），參以告訴人乙○○於原審審理時亦證稱：被告說要找人來處理債務這些話
    時，僅有伊與被告在場，在工廠外面時，被告說得很大聲，但當時沒有其他人等
    語（見一審卷第三十七頁），是案發當時既祇有被告與告訴人乙○○在場，而蔡
    淑春又係在蔡曹寶珠之後才到達案發現場，何以能聽聞被告有說「要找人來討這
    筆錢」之話語？從而，證人蔡淑春之證詞顯不足採信。
(三)被告雖對告訴人稱「要叫票主（執票人）來處理債務」等語，惟該等言語僅係被
    告表明日後將由執票人與告訴人處理債務問題之意，尚非屬以加害生命、身體、
    自由、名譽、財產之事恐嚇他人之言詞，縱被告表達時因與告訴人發生爭執而語
    氣不佳，亦難執此即遽認被告有以將加惡害之旨通知告訴人行為。又告訴人雖供
    稱：伊不知道被告會叫甚麼人來處理債務，伊想可能係要找黑社會的人，所以伊
    會害怕等語，則僅係告訴人主觀上猜測被告恐將對其不利之疑慮，並非係因被告
    以加害生命、身體、自由、名譽、財產之事恐嚇所致，尚難據以為不利被告之認
    定。
(四)綜上所述，被告查無以將加害生命、身體、自由、名譽、財產之旨通知他人，所
    為尚與刑法第三百零五條恐嚇罪之構成要件有間，自無法證明被告有公訴人指訴
    之恐嚇犯行，揆諸前揭法條及判例意旨，尚不能證明被告犯罪。
五、原審以被告犯罪不能證明，為無罪判決之諭知。本院經核原判決認事用法，均無
    不合。公訴人上訴，指摘原判決不當，為無理由，應予駁回。
六、據上論斷，應依刑事訴訟法第三百六十八條，判決如主文。
本案經檢察官曾顯智到庭執行職務。
中  華  民  國      九十三      年        六        月      二十三      日
                                臺灣高等法院臺南分院刑事第一庭
                                    審判長法官  黃    崑    宗
                                          法官  田    平    安
                                          法官  蔡    長    林
右正本證明與原本無異。
不得上訴。
                                    法院書記官  李    培    薇
中  華  民  國      九十三      年        六        月      二十四      日
